【裁判字號】    99,抗,25
【裁判日期】    990126
【裁判案由】    聲請再審
【裁判全文】
臺灣高等法院刑事裁定                    99年度抗字第25號
抗   告   人
即再審聲請人  甲○○
上列抗告人即再審聲請人因妨害自由等罪聲請再審案件，不服臺
灣臺北地方法院98年度聲再字第32號，中華民國98年12月8 日所
為裁定，提起抗告，本院裁定如下：
    主  文
抗告駁回。
    理  由
一、原裁定意旨略以：
  (一)、按有罪之判決確定後，因發現確實之新證據，足認受有罪
      判決之人應受無罪、免訴、免刑或輕於原判決所認罪名之
      判決者，為受判決人之利益，得聲請再審，刑事訴訟法第
      420 條第1 項第6 款定有明文。並該條款所謂「發見新證
      據」，係指該證據當時已經存在，為法院及當事人所不及
      知，不及調查斟酌，至其後始行發見，且就證據本身形式
      上觀察，固不以絕對不須經過調查程序為條件，但必須顯
      然可認為足以動搖原有罪確定判決，而為受判決人無罪、
      免訴、免刑或輕於原判決所認罪名之判決者為限。此受理
      聲請再審之最後事實審法院，應就聲請再審理由之所謂「
      新證據」，是否具備事實審判決前已經存在，為法院、當
      事人所不知，事後方行發見之「嶄新性」，及顯然可認足
      以動搖原有罪確定判決，應為無罪、免訴、免刑或輕於原
      判決罪名之「顯然性」二要件，加以審查，為判斷應否准
      予開始再審之準據（最高法院85年度臺抗字第308 號裁定
      意旨參照）。又該條款所謂「確實之新證據」，係指其證
      據之本身在客觀上可認為真實，毋須經過調查，即足以動
      搖原判決，使受刑人得受有利之裁判者而言，若在客觀上
      就其之真實性為如何，尚欠明瞭，非經相當之調查，不能
      辨其真偽，即與確實新證據之「確實」含義不符，亦難據
      為聲請再審之理由（最高法院70年度臺抗字第161 號裁定
      意旨參照），且所謂「應受輕於原判決所認罪名之判決」
      ，係指應受較輕罪名之判決而言，至宣告刑之輕重，乃量
      刑問題，不在本款所謂罪名之內（最高法院56年台抗字第
      102 號判例意旨參照）。另按不得上訴於第三審法院之案
      件，除刑事訴訟法第420 條規定外，其經第二審確定之有
      罪判決，如就足生影響於判決之重要證據漏未審酌者，亦
      得為受判決人之利益，聲請再審，同法第421 條亦有明定
      。而該條所謂之「重要證據」，則係指就足生影響於判決
      之主要證據漏未審酌者而言（最高法院77年度臺抗字第77
      號裁定要旨參照）。
  (二)、聲請人於警詢、偵查及審理中，雖未曾清晰主張存有證人
      即英文名字為Steven、Ken 、Sharon等人可證明上開情節
      ，然其於原審審理時，業已陳稱：有幾位當天在現場，但
      不知中文名字與地址之酒客，可資證明其無上開犯行等情
      ，是以，聲請人於原審判決確定前，既早已知悉上開證人
      即英文名字為Steven、Ken 、Sharon等人之存在，僅係不
      知渠等正確之中文名字與通訊地址，即與「新證據」必須
      具備事實審判決前為法院及當事人所不知，不及調查斟酌
      ，至其後始行發現之「嶄新性」要件不符，且由聲請人所
      提出之刑事聲請再審狀以觀，亦可知聲請人至今亦仍未提
      出上開酒客之聯絡方式、及中文真實姓名之事實，則是有
      否確有渠等證人存在，實有未明之處。其次，上開證人3
      位之證詞真實性如何，未經調查實無從知悉，而依該證據
      之本身作形式上觀察，並非不須經調查程序顯然可認為足
      以動搖原確定之判決，亦不符合「顯然性」之要件。揆諸
      前開說明，聲請人所為之上開聲請，核與該證據於事實審
      法院判決前已經存在，為法院、當事人所不知，不及調查
      斟酌，至其後始行發見之「嶄新性」，及顯然可認足以動
      搖原有罪確定判決，應為無罪、免訴、免刑或輕於原判決
      罪名之「顯然性」，兩者要件均有所不符，當非屬該條款
      所謂之「確實之新證據」。是聲請人以本件有刑事訴訟法
      第420 條第1 項第6 款之事由聲請再審，顯無理由。
  (三)、次查聲請人與告訴人就本件恐嚇案件達成調解等情，固有
      臺北市大安區公所調解委員會調解書1 份附卷可憑，惟該
      調解結果至多僅屬原審法院在判決時所應審酌之量刑情狀
      之一，影響所及乃是宣告刑之輕重，該調解書並非屬足生
      影響於原判決之重要證據，核與刑事訴訟法第421 條規定
      得為受判決人之利益聲請再審之要件不合。
  (四)、復查聲請人在員警到達案發現場前，曾以「要讓告訴人死
      得很難看」、「要讓店無法繼續經營」等語辱罵告訴人，
      業經證人涂東誠、吳東山具結證稱曾親耳聽到聲請人以上
      開語句辱罵告訴人，及聲請人在員警到達現場後，曾辱罵
      員警為「白癡」、「流氓」等情，俱經原審法院詳加審酌
      之事實，業據本院調取原審全卷核閱無訛，是本件足生影
      響判決之重要證據既均經原審判決審酌，並於確定判決之
      理由欄內詳予論列，即無上開准予再審之事由存在，原審
      縱未另調閱警局內所設之監視錄影帶另行查證，然因本件
      事證已明確，亦無礙於原審對聲請人上開犯行之認定，故
      非得遽謂原審對本件重要證據有漏未審酌之情形。此外，
      聲請人雖另以原審漏未審酌其所提出之臺北市聯合醫院仁
      愛院區驗傷診斷書作為其再審事由，惟因該聲請人自身之
      診斷書並非足生影響於本件判決之主要證據，實不足以動
      搖原有罪確定判決，自亦不得據以聲請再審。揆諸前揭說
      明，本件再審之聲請為無理由，自應予以駁回云云。
二、抗告意旨略以：
  (一)、抗告人尋得案發當日有證人Steven、Ken 、Sharon在場可
      證明聲請人未以「要讓其死得很難看」、「要讓店無法繼
      續經營」等字句恐嚇告訴人，顯然得使抗告人受無罪判決
      ，並且為聲請人於審理過程中未發現之新證據，應符合嶄
      新性及確實性之要件。
  (二)、證人即員警涂東誠、吳東山及證人李愛華對於抗告人係在何
      時、何種情況下及用何種語句辱罵告訴人及員警，有前後相
      互矛盾及不合理之處而不足採信，惟原裁定就此漏未審酌。
  (三)、抗告人與告訴人就恐嚇案件已達成調解，告訴人也不再追
      究聲請人妨害自由之刑事責任，原裁定於量刑時對此重要
      證據亦未加以審酌。
  (四)、原裁定認定聲請人於瑞安街派出所內辱罵員警，而聲請人
      於派出所之偵查室內等待偵訊時，聲請人之手仍被手銬銬
      住並置於背後，且員警用暴力手段壓制聲請人並靠上腳鐐
      之過程，因值勤不當，致聲請人受傷，聲請人在被壓迫及
      受傷之情況下，如何以「白癡」、「操他媽」等語句辱罵
      員警，然原審法院並未調閱派出所內設置錄影機所錄製之
      錄影帶以資調查。
  (五)、綜上，原確定判決對上開重要證據均漏未斟酌，聲請人得
      依法聲請再審等語。是依刑事訴訟法第420 條第1 項第6
      款之規定，聲請再審云云。
三、惟查：
  (一)、按刑事訴訟法421 第1 項第6 款所謂：「發現確實之新證
      據」係指就該新證據之本身作形式上觀察，毋須經調查程
      序，顯然可認為足以動搖原確定之判決；且該證據于當時
      即已存在，祇為法院及當事人所不知，迨判決後始行發現
      之情形而言。如係聲請傳訊證人，而不足以推翻原確定判
      決所憑之證據者，均非上開所謂：「確實之新證據」。
  (二)、查本件抗告人雖提出證人以證明其未有妨害自由之情事，
      然核此乃聲明舉證方法，非提出「確實之新證據」，且是
      否確有渠等證人存在，實有未明之處。則上開證人之證詞
      真實性如何，未經調查實無從知悉，而依該證據之本身作
      形式上觀察，並非不須經調查程序顯然可認為足以動搖原
      確定之判決，亦不符合「顯然性」之要件，無從認定證人
      之證詞得使抗告人確有應受無罪之判決之情。是抗告人主
      張之再審理由顯與法律之規定不合，原審因認本件聲請再
      審為無理由，予以裁定駁回，並無不合。
  (三)、核被告其餘抗辯，皆與合法聲請再審事由不符，抗告意旨
      任意指摘原裁定不當，為無理由，應予駁回。
四、據上論結，應依刑事訴訟法第412 條裁定如主文。
中    華    民    國    99    年    1     月    26    日
                  刑事第九庭  審判長法  官  陳貽男
                                    法  官  詹駿鴻
                                    法  官  楊炳禎
以上正本證明與原本無異
不得再抗告
                                    書記官  林月蓉
中    華    民    國    99    年    1     月    26    日


司法院資訊處製作；財團法人民間司法改革基金會備份。
